臺灣嘉義地方法院刑事判決
110年度訴字第440號
公  訴  人  臺灣嘉義地方檢察署檢察官
被      告  莊淵竹


                    （另案於法務部○○○○○○○○○○○執行中）
選任辯護人  杜冠民律師
上列被告因毒品危害防制條例等案件，經檢察官提起公訴（109
年度偵字第10115號），本院判決如下：
    主  文
莊淵竹犯如附表一、二所示之罪，各處如附表一、二所示之刑及
沒收。如附表一所示部分，應執行有期徒刑肆年捌月；如附表二
所示部分，應執行有期徒刑捌月。
    犯罪事實
一、莊淵竹（綽號鉛筆）前因施用毒品案件，經本院以106年度
    嘉簡字第1586號、107年度易字第143號判決，各判處有期徒
    刑5月、7月確定；又因轉讓禁藥案件，經本院以107年度嘉
    簡字第524號判決，判處有期徒刑5月確定，上開3罪，經本
    院以107年度聲字第835號，裁定應執行有期徒刑1年3月確定
    ，於民國108年7月24日執行完畢。猶不知悔改，其明知甲基
    安非他命係毒品危害防制條例所規定之第2級毒品，且係藥
    事法所規定之禁藥，依法不得販賣、轉讓，竟分別為下列犯
    行：
  ㈠意圖營利，基於販賣第2級毒品甲基安非他命之各別犯意，以
    其所有之0000000000號行動電話1支，作為販賣毒品之聯絡
    工具，於如附表一所示之時間、地點，以如附表一所示之方
    式、價格，販賣甲基安非他命予陳明德、廖雲輝（綽號板機
    ）、郭峰志各1次、黃瀞萱2次，及販賣予黃瀞萱未遂1次。
  ㈡基於轉讓禁藥之犯意，於如附表二所示之時間、地點，無償
    轉讓甲基安非他命予黃瀞萱施用2次、前妻呂良純（綽號阿
    純）施用3次。
  ㈢嗣經對莊淵竹上揭行動電話實施通訊監察，而查悉上情。
二、案經嘉義縣警察局民雄分局報請臺灣嘉義地方檢察署檢察官
    偵查起訴。
    理  由
壹、程序事項
    按被告以外之人於審判外之言詞或書面陳述，除法律有規定
    者外，不得作為證據。被告以外之人於審判外之陳述，雖不
    符刑事訴訟法第159條之1至第159條之4規定，而經當事人於
    審判程序同意作為證據，法院審酌該言詞陳述或書面陳述作
    成時之情況，認為適當者，亦得為證據。被告以外之人於偵
    查中向檢察官所為之陳述，除顯有不可信之情況者外，得為
    證據。刑事訴訟法第159條第1項、第159條之5第1項、第159
    條之1第2項分別定有明文。查檢察官、被告莊淵竹及辯護人
    對於證人陳明德、廖雲輝、黃瀞萱、郭峰志、呂良純於警詢
    或檢察事務官詢問時之陳述，及本件認定犯罪事實依據之各
    項傳聞證據，於本院準備程序時同意作為證據，本院審酌證
    據作成時之情況，核無違法取證或其他瑕疵，認為以之作為
    證據為適當，應有證據能力。又證人陳明德、廖雲輝、黃瀞
    萱、郭峰志於檢察官依法訊問並命具結之證詞，本院審酌其
    等於陳述時之外在環境及情況，並無顯有不可信之情況，從
    而其等此部分之證述，亦有證據能力。
貳、實體事項
一、上揭犯罪事實，業據被告於本院準備程序及審理時均坦承不
    諱（見110年度訴字第440號卷〈下稱本院卷〉第267-269、306
    -308頁)，並經被告於警詢及檢察事務官詢問時坦承如附表
    二所示之轉讓禁藥犯行（見嘉民警偵字第1090032463號卷〈
    下稱警卷〉第5頁、109年度核交字第2943號卷〈下稱核交卷〉
    第40頁），且據證人陳明德、廖雲輝、黃瀞萱、郭峰志、呂
    良純於警詢、檢察事務官詢問及檢察官訊問時證述綦詳（見
    警卷第7-9、28-33、40-44、51-53、61-63頁、109年度偵字
    第10115號卷第127-128、157、175、207頁、核交卷第29-30
    頁），復有指認犯罪嫌疑人紀錄表6份、通聯調閱查詢單、
    通訊監察譯文各3份、通訊監察書1份等附卷可稽（見警卷第
    11-14、34-39、45-50、54-60、64-65、67-68頁）。又證人
    陳明德、廖雲輝、黃瀞萱、郭峰志、呂良純前有施用毒品之
    犯罪紀錄，有其等臺灣高等法院被告前案紀錄表各1份在卷
    可憑（見本院卷第69-169頁），是其等有向被告取得甲基安
    非他命施用以抵癮之需求，足認被告有販賣甲基安非他命既
    遂5次、未遂1次，及轉讓甲基安非他命5次之犯行。
二、按販賣毒品係違法行為，非可公然為之，而毒品亦無公定價
    格，係可任意分裝增減分量及純度，且每次買賣之價格、數
    量，亦隨時依雙方之關係深淺、資力、需求量、對行情之認
    知、來源是否充裕、查緝是否嚴緊、購買者被查獲時供述購
    買對象之可能風險之評估等因素，而異其標準，機動調整，
    非可一概論之。從而販賣之利得，除非經行為人詳細供出所
    販賣之毒品之進價及售價，且數量俱臻明確外，實難察得其
    交易實情，然販賣者從價差或量差中牟利，方式雖異，惟其
    販賣行為意在營利則屬同一（最高法院107年度台上字第630
    號判決意旨參照）。是以因第2級毒品量微價高，販賣者率
    有利益可圖，倘被告販賣毒品如無利益可得，又豈會甘冒遭
    警查獲可能處以重刑之風險為本件犯行。且被告於本院審理
    時已供承：我有抽取一點毒品施用，我是賺取一點施用等語
    （見本院卷第306-307頁），足證其係從取得與賣出之量價
    差異汲取利潤，是其販賣第2級毒品既遂、未遂，主觀上具
    有意圖營利之目的，至為灼然。
三、綜上所述，上揭補強證據已足資證明被告所為之任意性自白
    ，核與事實相符，本件事證明確，被告之犯行均堪予認定。
四、論罪科刑
  ㈠查被告行為後，毒品危害防制條例第4條第2項、第17條第2項
    ，於109年1月15日修正公布，並於同年7月15日施行，修正
    前同條例第4條2項規定：「無期徒刑或7年以上有期徒刑，
    得併科新臺幣1千萬元以下罰金」，修正後規定：「無期徒
    刑或10年以上有期徒刑，得併科新臺幣1千5百萬元以下罰金
    」，提高有期徒刑最低度及罰金刑最高度；修正前同條例第
    17條第2項規定：「犯第4條至第8條之罪於偵查及審判中均
    自白者，減輕其刑」，修正後規定：「犯第4條至第8條之罪
    於偵查及歷次審判中均自白者，減輕其刑」，增加須於「歷
    次」審判中均自白，始得依該條項減輕之要件。比較修正前
    後規定，以被告行為時即修正前規定較有利，應依刑法第2
    條第1項前段規定，適用修正前規定。
  ㈡按行為人轉讓甲基安非他命（未達法定應加重其刑之一定數
    量）予成年男子，同時該當藥事法第83條第1項轉讓禁藥罪
    及毒品條例第8條第2項轉讓第2級毒品罪之構成要件。因轉
    讓禁藥罪之法定刑為7年以下有期徒刑，得併科新臺幣5千萬
    元以下罰金，較轉讓第2級毒品罪之法定刑6月以上5年以下
    有期徒刑，得併科新臺幣70萬元以下罰金為重，故應依重法
    優於輕法之原則，擇較重之轉讓禁藥罪論處（最高法院109
    年度台上大字第1089號裁定意旨參照）。被告轉讓甲基安非
    他命予證人黃瀞萱、呂良純施用，並無證據足以證明轉讓之
    毒品重量，已達「轉讓毒品加重其刑之數量標準」第2條第1
    項第2款規定，第2級毒品淨重10公克以上之規定，故依法規
    競合，以重法優於輕法之適用法則，被告轉讓甲基安非他命
    之犯行，自應適用藥事法論處。
  ㈢核被告如附表一所為，係犯修正前毒品危害防制條例第4條第
    2項之販賣第2級毒品罪，及同條例第4條第6項、第2項之販
    賣第2級毒品未遂罪。被告本件犯行與意圖販賣而持有第2級
    毒品之要件該當，因與販賣第2級毒品罪有法條競合之適用
    ，故不另論該罪。被告持有第2級毒品，進而販賣，其持有
    之低度行為應為販賣之高度行為所吸收，不另論罪。
  ㈣核被告如附表二所為，係犯藥事法第83條第1項之轉讓禁藥罪
    。被告轉讓前持有甲基安非他命之行為與轉讓行為同為實質
    上1罪之階段行為，高度之轉讓行為既已依藥事法加以處罰
    ，依法律適用整體性之法理，其低度之持有甲基安非他命行
    為，自不能再行割裂適用毒品危害防制條例加以處罰。
  ㈤被告所犯販賣第2級毒品罪5罪、販賣第2級毒品未遂罪1罪，
    及轉讓禁藥罪5罪，共計11罪，犯意各別，行為互殊，應予
    分論併罰。
  ㈥被告受有犯罪事實欄所示之徒刑執行完畢，有臺灣高等法院
    被告前案紀錄表1份在卷可參，是其受徒刑之執行完畢後，5
    年以內故意再犯本件有期徒刑以上之罪，為累犯。被告前案
    係故意犯有期徒刑之罪，其受徒刑之執行完畢，5年內再犯
    本件同一罪質之罪，均屬故意犯罪，且係於出監後再犯本件
    惡性更重之販賣毒品犯行，未能知所警惕，足見其具有特別
    惡性及對刑罰反應力薄弱，依司法院釋字第775號解釋意旨
    ，本院綜合判斷其並無因加重本刑，致生其所受之刑罰超過
    其所應負擔罪責的情形，就所犯各罪，除法定刑為無期徒刑
    部分依法不得加重外，就有期徒刑、罰金部分，應依刑法第
    47條第1項規定加重其刑。
  ㈦如附表一編號5所示部分，被告雖已著手於販賣第2級毒品行
    為之實行，惟既尚未生犯罪之結果，而屬未遂犯，爰依刑法
    第25條第2項規定，先就累犯加重後減輕其刑。
  ㈧按行為人轉讓同屬禁藥之第2級毒品甲基安非他命（未達法定
    應加重其刑之一定數量）予成年人（非孕婦），依重法優於
    輕法之原則，擇較重之藥事法第83條第1項轉讓禁藥罪論處
    ，如行為人於偵查及歷次審判中均自白，仍應適用毒品危害
    防制條例第17條第2項規定減輕其刑（最高法院109年度台上
    大字第4243號裁定意旨參照）。被告如附表二所示之轉讓甲
    基安非他命犯行，於偵查及審理中均自白犯罪，其所為雖應
    依藥事法轉讓禁藥罪論處，仍應適用修正前毒品危害防制條
    例第17條第2項規定，先就累犯加重後減輕其刑。
  ㈨按刑法第59條規定，犯罪之情狀可憫恕者，得酌量減輕其刑
    ，同法第57條規定，科刑時應審酌一切情狀，尤應注意左列
    事項（共10款）為科刑重輕之標準，兩條適用上固有區別，
    惟所謂「犯罪之情狀」與「一切情狀」云云，並非有截然不
    同之領域，於裁判上酌減其刑時，應就犯罪一切情狀（包括
    第57條所列舉之10款事項），予以全盤考量，審酌其犯罪有
    無可憫恕之事由（即判例所稱有特殊之原因與環境等等，在
    客觀上足以引起一般同情，以及宣告法定低度刑，是否猶嫌
    過重），以為判斷。故適用第59條酌量減輕其刑時，並不排
    除第57條所列舉10款事由之審酌，惟其程度應達於確可憫恕
    ，始可予以酌減（最高法院70年度第6次刑事庭會議決議參
    照）。被告販賣甲基安非他命，價格為新臺幣（下同）200
    元、500元、2,000元既遂及2,500元未遂，是其販賣甲基安
    非他命之數量不多，獲利有限，且交易範圍侷限於日常生活
    友儕之間，手法單純，其係因本身施用毒品，為抽取毒品施
    用致罹法網，其惡性與犯罪情節核與大量走私進口或長期販
    賣毒品之所謂「大盤」、「中盤」毒販有重大差異，依其上
    揭觸犯本罪之具體犯罪情節及其主觀惡性、犯罪環境原因等
    情狀，衡情如不論其情節輕重，依累犯加重及未遂減輕後，
    均處以販賣第2級毒品既遂、未遂罪，法定最低本刑有期徒
    刑7年1月、3年7月，依社會一般觀念仍有情輕法重之嫌，有
    傷人民對法律之情感，是被告犯罪之情狀顯可憫恕，認科以
    最低度刑仍嫌過重，就其所犯販賣第2級毒品既遂、未遂罪
    ，爰均依刑法第59條規定，先就累犯加重後減輕或遞減輕其
    刑。
  ㈩爰審酌被告不思以正當途徑獲取金錢，無視於國家杜絕毒品
    危害之禁令，竟以販賣毒品圖不法所得，及基於親友情誼轉
    讓禁藥之犯罪動機，足以使購買、轉讓施用者導致生理及心
    理毒害，形成生理成癮性及心理依賴性，戕害國民身心健康
    ，危害社會治安，販賣毒品之所得，轉讓毒品之數量，及犯
    後坦承犯行，暨自陳國中畢業之智識程度，離婚，入監前從
    事粗工等一切情狀，各量處如附表一、二所示之刑，及分別
    就如附表一所示不得易科罰金或易服社會勞動之刑、如附表
    二所示得易服社會勞動之刑，各定其應執行之刑。
 五、沒收部分
   ㈠未扣案之行動電話1支（含0000000000號SIM卡1張），係被
     告所有，並經其於本院審理時供承在卷（見本院卷第308頁
     ），為供本件如附表一編號1、2、5、6犯罪所用之物，爰
     依毒品危害防制條例第19條第1項規定宣告沒收之，於全部
     或一部不能沒收或不宜執行沒收時，應依刑法第38條第4項
     規定，追徵其價額。
   ㈡未扣案被告販賣毒品所得，共計4,900元，為其所有之犯罪
     所得，爰依刑法第38條之1第1項前段規定宣告沒收之，於
     全部或一部不能沒收或不宜執行沒收時，應依刑法第38條
     之1第3項規定，追徵其價額。  
據上論斷，應依刑事訴訟法第299條第1項前段，毒品危害防制條
例第4條第2項（修正前）、第6項、第17條第2項（修正前）、第
19條第1項，藥事法第83條第1項，刑法第2條第1項前段、第11條
、第47條第1項、第25條第2項、第59條、第51條第5款、第38條
第4項、第38條之1第1項前段、第3項，判決如主文。
本案經檢察官陳則銘提起公訴，檢察官劉達鴻到庭執行職務。
中　　華　　民　　國   110    年    10    月    26    日
                  刑事第一庭  審判長法  官  卓春慧
                                    法  官  吳育汝
                                    法  官  林家賢
以上正本證明與原本無異。
如不服本判決應於收受判決後20日內向本院提出上訴書狀，並應
敘述具體理由；其未敘述上訴理由者，應於上訴期間屆滿後20日
內向本院補提理由書（均須按他造當事人之人數附繕本）「切勿
逕送上級法院」。
中　　華　　民　　國　　110 　年　　10　　月　　26　　日
                                    書記官  江芳耀
附錄本件論罪科刑法條全文：
毒品危害防制條例第4條（修正前）：
製造、運輸、販賣第一級毒品者，處死刑或無期徒刑；處無期徒
刑者，得併科新臺幣2千萬元以下罰金。
製造、運輸、販賣第二級毒品者，處無期徒刑或7年以上有期徒
刑，得併科新臺幣1千萬元以下罰金。
製造、運輸、販賣第三級毒品者，處7年以上有期徒刑，得併科
新臺幣7百萬元以下罰金。
製造、運輸、販賣第四級毒品者，處5年以上12年以下有期徒刑
，得併科新臺幣3百萬元以下罰金。
製造、運輸、販賣專供製造或施用毒品之器具者，處1年以上7年
以下有期徒刑，得併科新臺幣1百萬元以下罰金。
前五項之未遂犯罰之。
藥事法第83條：
明知為偽藥或禁藥，而販賣、供應、調劑、運送、寄藏、牙保、
轉讓或意圖販賣而陳列者，處7年以下有期徒刑，得併科新臺幣5
千萬元以下罰金。
犯前項之罪，因而致人於死者，處7年以上有期徒刑，得併科新
臺幣1億元以下罰金；致重傷者，處3年以上12年以下有期徒刑，
得併科新臺幣7千5百萬元以下罰金。
因過失犯第1項之罪者，處2年以下有期徒刑、拘役或科新臺幣5
百萬元以下罰金。
第1項之未遂犯罰之。
附表一：
 編 號 聯絡時間  交易方式  所處之刑及沒收  交易時間    交易地點   1 109年5月10日2時20分、17時44分、18時21分 陳明德以0000000000號行動電話，與被告0000000000號行動電話聯絡，購買甲基安非他命，被告以200元價格，販賣甲基安非他命1包給陳明德 販賣第二級毒品，累犯，處有期徒刑參年柒月。未扣案之行動電話壹支（含0000000000號SIM卡壹張）、販賣毒品所得新臺幣貳佰元，均沒收之，於全部或一部不能沒收或不宜執行沒收時，各追徵其價額。  同日19時許    嘉義市○區○○路000號12樓之嘉濱飯店   2 109年5月11日14時17分、59分、15時7分、11分 廖雲輝以00-0000000、00-0000000、00-0000000號公共電話、0000000000號行動電話，與被告上開行動電話聯絡，購買甲基安非他命，被告以200元價格，將甲基安非他命置入吸食器，提供廖雲輝施用之方式，販賣甲基安非他命給廖雲輝 販賣第二級毒品，累犯，處有期徒刑參年柒月。未扣案之行動電話壹支（含0000000000號SIM卡壹張）、販賣毒品所得新臺幣貳佰元，均沒收之，於全部或一部不能沒收或不宜執行沒收時，各追徵其價額。  同日15時15分許    嘉義市○○街000號之被告住處   3 無 黃瀞萱於被告至家中時，向被告購買甲基安非他命，被告以2,000元價格，販賣甲基安非他命1包給黃瀞萱 販賣第二級毒品，累犯，處有期徒刑參年捌月。未扣案之販賣毒品所得新臺幣貳仟元沒收之，於全部或一部不能沒收或不宜執行沒收時，追徵其價額。  108年8月（起訴書誤載為6、7月）某日    嘉義市○區○○路000號之1(3樓4)之黃瀞萱住處   4 無 黃瀞萱於被告至家中時，向被告購買甲基安非他命，被告以2,000元價格，販賣甲基安非他命1包給黃瀞萱 販賣第二級毒品，累犯，處有期徒刑參年捌月。未扣案之販賣毒品所得新臺幣貳仟元沒收之，於全部或一部不能沒收或不宜執行沒收時，追徵其價額。  108年8月（起訴書誤載為6、7月）某日    黃瀞萱上開住處   5 109年5月21日11時21分 黃瀞萱以0000000000號行動電話，與被告上開行動電話聯絡，欲購買甲基安非他命，因金錢不足購買1包2,500元之甲基安非他命，而販賣未遂 販賣第二級毒品，未遂，累犯，處有期徒刑壹年拾月。未扣案之行動電話壹支（含0000000000號SIM卡壹張）沒收之，於全部或一部不能沒收或不宜執行沒收時，追徵其價額。  無    無   6 109年5月中旬某日 郭峰志以0000000000號行動電話之Line通訊軟體，與被告上開行動電話聯絡，購買甲基安非他命，被告以500元價格，販賣甲基安非他命1包給郭峰志 販賣第二級毒品，累犯，處有期徒刑參年柒月。未扣案之行動電話壹支（含0000000000號SIM卡壹張）、販賣毒品所得新臺幣伍佰元，均沒收之，於全部或一部不能沒收或不宜執行沒收時，各追徵其價額。  同日聯絡後之某時    嘉義市西區垂楊國小附近之統一超商外                  販賣毒品所得共計4,900元    
附表二：
編 號 轉讓時間 轉讓方式 所處之刑  轉讓地點   1 108年8月（起訴書誤載為6、7月）之某2日 被告以將其所有之甲基安非他命，置入吸食器，加熱燒烤吸食煙霧之方式，無償轉讓約0.1公克之甲基安非他命予黃瀞萱施用2次 犯藥事法第八十三條第一項之轉讓禁藥罪，伍罪，均累犯，各處有期徒刑肆月。  黃瀞萱上開住處   2 109年6月之某3日 被告以將其所有之甲基安非他命，置入吸食器，加熱燒烤吸食煙霧之方式，無償轉讓約0.1公克之甲基安非他命予呂良純施用3次   嘉義市○區○○街000巷00號之被告與呂良純住處